臺灣南投地方法院民事裁定
111年度消債更字第13號
聲  請  人  
即  債務人  唐至宏  
訴訟代理人  張庭禎律師（法扶律師）  
相  對  人  
即  債權人  華南商業銀行股份有限公司

法定代理人  張振芳  


相  對  人  
即  債權人  國泰世華商業銀行股份有限公司

法定代理人  郭明鑑  


相  對  人  
即  債權人  滙豐（台灣）商業銀行股份有限公司

法定代理人  麥康裕  


相  對  人  
即  債權人  臺灣新光商業銀行股份有限公司

法定代理人  李增昌  
代  理  人  陳怡君  
相  對  人  
即  債權人  遠東國際商業銀行股份有限公司

法定代理人  周添財  
代  理  人  宗雨潔  

相  對  人  
即  債權人  台新國際商業銀行股份有限公司

法定代理人  尚瑞強  


相  對  人  
即  債權人  日盛國際商業銀行股份有限公司

法定代理人  郭倍廷  


相  對  人  
即  債權人  中國信託商業銀行股份有限公司 


法定代理人  利明献  


相  對  人  
即  債權人  第一金融資產管理股份有限公司  

法定代理人  施志調  


相  對  人  
即  債權人  萬榮行銷股份有限公司

法定代理人  呂豫文  


相  對  人  
即  債權人  良京實業股份有限公司

法定代理人  平川秀一郎



上列當事人間更生事件，本院裁定如下：
    主  文
聲請人即債務人甲○○自民國一百一十一年七月二十日十六時起開
始更生程序。
命司法事務官進行本件更生程序。
    理  由
一、按債務人不能清償債務或有不能清償之虞，且無擔保或無優
    先權之本金及利息債務總額未逾新臺幣（下同）12,000,000
    元者，於法院裁定開始清算程序或宣告破產前，得向住所地
    或居所地之法院聲請更生，消費者債務清理條例（下稱消債
    條例）第3條、第5條第1項及第42條第1項定有明文。債務人
    對於金融機構負債務者，在聲請更生前，應向最大債權金融
    機構請求協商債務清償方案，或向其住、居所地之法院或鄉
    、鎮、市、區調解委員會聲請債務清理之調解；債務人與金
    融機構協商或調解成立者，不得聲請更生或清算，但因不可
    歸責於己之事由，致履行有困難者，不在此限；第75條第2
    項規定，於前項但書情形準用之，消債條例第151條第1 項
    、第7項、第8項亦定有明文。依消債條例第75條第2項規定
    ，如債務人可處分所得扣除自己及依法應受其扶養者所必要
    生活費用之餘額，連續3個月低於更生方案應清償之金額者
    ，即推定有「不可歸責於己之事由」。又所謂不可歸責於己
    之事由並不以債務人「不可預見」為必要，消債條例第151
    條第7項但書規定情形，僅須於法院就更生或清算之聲請為
    裁判時存在即可，不以協商成立後始發生者為限，並與債務
    人於協商時能否預見無關。債務人於協商時縱未詳加思考、
    正確判斷，或可預見將來履行可能有困難而仍冒然簽約成立
    協商，亦不能據此即認其履行有困難係可歸責於債務人（司
    法院98年第1期民事業務研究會第24號司法院民事廳消債條
    例法律問題研審小組意見參照）。法院開始更生程序之裁定
    ，應載明其年、月、日、時，並即時發生效力。法院裁定開
    始更生或清算程序後，得命司法事務官進行更生或清算程序
    ，必要時，得選任律師、會計師或其他適當之自然人或法人
    一人為監督人或管理人，復為消債條例第45條第1項、第16
    條所明定。
二、聲請更生意旨略以：聲請人即債務人（下稱聲請人）積欠相
    對人即債權人（下稱相對人）債務總額2,248,307元，有不
    能清償債務之情事，前於民國95年間與當時最大債權銀行中
    國信託商業銀行股份有限公司（下稱中信銀行）協商成立，
    清償方案為分80期、年利率0%、每月清償18,580元，因每月
    收入無法同時負擔生活支出及清償債務，不得已毀諾。聲請
    人自108年3月29日起於金燁汽車美容擔任洗車員，每月收入
    約26,000元，扣除其個人每月必要支出15,946元、1名未成
    年子女之扶養費6,644元後，尚有餘額，惟仍不足以清償債
    務。聲請人之無擔保或無優先權之債務總額未逾12,000,000
    元，復無聲請清算、破產和解或破產事件現繫屬於法院，爰
    依法聲請更生等語。
三、經查：
  ㈠聲請人前揭主張，業據其提出債權人清冊、債務人清冊、財
    產及收入狀況說明書、財團法人金融聯合徵信中心查詢當事
    人綜合信用報告回覆書暨當事人綜合信用報告債務清理條例
    前置協商專用債權人清冊、勞工保險被保險人投保資料表、
    員工在職證明書、工作及薪資切結、戶籍謄本（現戶全戶）
    、聲請人及其未成年子女之之財政部中區國稅局105年度至1
    09年度綜合所得稅各類所得資料清單暨全國財產稅總歸戶財
    產查詢清單為憑。　　　
　㈡聲請人前有不能清償債務之情事，曾於95年間與當時最大債
    權金融機構中信銀行協商成立，分80期，利率0%，每月清償
    18,580元之還款方案，嗣於95年5月25日毀諾等情，有相對
    人中信銀行於111年3月21日提出到院之民事陳報狀暨協議書
    在卷可佐，堪認聲請人於95年間確有與當時最大債權銀行協
    商成立。聲請人主張其現於金燁汽車美容擔任洗車員，每月
    收入需扣除其個人生活必要支出15,946元、1名未成年子女
    扶養費6,644元，合計每月必要支出約22,590元，有聲請人
    提出之財產及收入狀況說明書、員工在職證明書、工作及薪
    資切結、戶籍謄本附卷可佐，本院審酌聲請人所列個人每月
    必要支出費用及其1名未成年子女每月扶養費，衡諸現今一
    般生活水準，尚屬相當。復參聲請人主張其於95年時，無法
    同時負擔生活支出及清償債務等情，足知聲請人當時因無還
    款能力而未繼續履行還款方案，以聲請人現今之收入扣除上
    開必要生活費用後，勢必不足再清償其於95年間與最大債權
    銀行中信銀行所協商成立之還款方案，聲請人如依上開協商
    條件每月繳納，則聲請人必要生活支出顯有不足，自難期聲
    請人能依協商條件履行，其因支付超過能力可負擔之費用而
    毀諾，應認有不可歸責於己之事由，致履行債權銀行之協商
    清償方案有困難。
  ㈢聲請人主張其目前任職於金燁汽車美容擔任洗車員，每月收
    入26,000元，扣除其上開必要支出後，仍有餘額。本院審酌
    聲請人為69年10月21日生，其年齡及身體狀況仍有相當之工
    作能力，足認聲請人有固定收入履行更生方案，有重建更生
    之可能。
  ㈣聲請人每月收入26,000元，扣除上開其個人每月必要支出及
    扶養費後，仍有餘額，已如上述，然確實無法償還對相對人
    所負債務。而依聲請人之財政部中區國稅局108年度至109年
    度綜合所得稅各類所得資料清單暨全國財產稅總歸戶財產查
    詢清單所示，聲請人之108年度所得總額為3元、109年度所
    得總額為0元，名下無財產。此外，聲請人為要保人之中國
    人壽保險股份有限公司（下稱中國人壽）全民小額終身壽險
    保險單（保單號碼D0000000）截至111年3月17日止之保單解
    約金為3,475元，有中國人壽111年4月6日中壽保規字第1110
    001525號函暨保險資料可證。另聲請人為要保人之全球人壽
    保險股份有限公司（下稱全球人壽）全球人壽失扶好照終身
    健康保險（G版）保險單（保單號碼00000000000）則無保單
    解約金，有全球人壽111年3月23日全球壽（保全）字第1110
    323001號函暨保險資料附卷可參。
　㈤另依據相對人華南商業銀行股份有限公司陳報截至111年1月2
    0日之本金及利息債權金額為270,914元、相對人國泰世華商
    業銀行股份有限公司陳報截至111年1月20日之本金及利息債
    權金額為372,099元、相對人乙○（台灣）商業銀行股份有限
    公司陳報截至111年1月20日之本金及利息債權金額為308,86
    8元、相對人臺灣新光商業銀行股份有限公司陳報截至111年
    1月20日之本金及利息債權金額為178,585元、相對人遠東國
    際商業銀行股份有限公司陳報截至111年1月20日之本金及利
    息債權金額為382,118元、相對人台新國際商業銀行股份有
    限公司陳報債權金額為534,739元、相對人日盛國際商業銀
    行股份有限公司陳報截至111年1月20日之本金及利息債權金
    額為113,235元、相對人中信銀行陳報截至111年1月20日之
    本金及利息債權金額為1,661,763元、相對人第一金融資產
    管理股份有限公司陳報截至111年1月20日之本金及利息債權
    金額為457,606元、相對人萬榮行銷股份有限公司陳報截至1
    11年1月20日之本金及利息債權金額為190,246元、相對人良
    京實業股份有限公司陳報截至111年1月20日之本金及利息債
    權金額為401,327元，合計聲請人負欠之無擔保債務為4,871
    ,500元。基上，堪認聲請人之債務大於財產，確有不能清償
    債務或有不能清償之虞之情事，如不予更生重建生活，有違
    消債條例協助債務人重建更生之立法本意。
四、綜上所述，本件聲請人有不能清償債務之情事，又所負無擔
    保或無優先權之本金及利息債務總額未逾12,000,000元，且
    未經法院裁定開始清算程序或宣告破產，復查無消債條例第
    6條第3項、第8條或第46條各款所定應駁回更生聲請之事由
    存在，則聲請人聲請更生，應屬有據，自應准許。
五、爰裁定如主文。
中　　華　　民　　國　　111 　年　　7 　　月　　20　　日
                  民事第二庭  法  官　楊亞臻
上為正本係照原本作成
本件不得抗告
中　　華　　民　　國　　111 　年　　7 　　月　　20　　日
                              書記官　陳雅雯